臺灣高等法院刑事判決
111年度交上訴字第36號
上  訴  人  臺灣士林地方檢察署檢察官
上  訴  人  
即  被  告  潘懿文

上列上訴人等因過失致死案件，不服臺灣士林地方法院110年度
審交訴字第64號，中華民國110年11月30日第一審判決（起訴案
號：臺灣士林地方檢察署110年度調偵字第965號），提起上訴，
本院判決如下：
    主  文
上訴駁回。
潘懿文緩刑參年，並應履行如附表所示之事項。
    事實及理由
一、經本院審理結果，認原審以上訴人即被告潘懿文犯汽車駕駛
    人，行經行人穿越道不依規定讓行人優先通行，而犯過失致
    人於死罪，判處被告有期徒刑6月，認事用法及量刑均無不
    當，應予維持。除補充被告於本院之自白為證據外，並更正
    犯罪事實「陳垂金於110年3月5日3時10分9秒走在民權西路
    與延平北路2段交叉路口行人穿越道上，南北向行人號誌為
    綠燈，惟於同日3時10分23至50秒間，行人號誌已轉為紅燈
    ，應停止在台北橋下道路中之交通島，卻疏未注意斯時行人
    號誌仍為紅燈之情況而貿然前進，於同日3時10分47秒許，
    與騎乘車牌號碼000-0000號重型機車由東向西行駛於民權西
    路之潘懿文發生碰撞」，另補充本院勘驗筆錄及附圖1至42
    （如附件一），其餘均引用原審判決書記載之事實、證據及
    理由（如附件二）。
二、檢察官上訴意旨略以：被告行經行人穿越道，遇有行人穿越
    ，未依規定讓行人先行通過，違反義務之程度甚大，被害人
    因遭撞擊而死亡，犯罪所生之損害亦大，且被告事後未與告
    訴人和解，難認犯後態度良好，原審僅量處有期徒刑6月，
    顯屬過輕，另告訴人請求上訴，認被害人穿越行人穿越道之
    始係綠燈通行，且告訴人因喪母而内心痛苦等情，請求從重
    量刑。
三、被告上訴意旨略以：被告始終坦承犯行，且已與告訴人達成
    調解，請求從輕量刑云云。
四、按量刑輕重，屬為裁判之法院得依職權自由裁量之事項，苟
    已以行為人之責任為基礎，並斟酌刑法第57條各款所列情狀
    ，在法定刑度內，酌量科刑，無偏執一端，致明顯失出失入
    情形，自不得指為不當或違法。原判決已審酌被告行經行人
    穿越道不依規定讓行人優先通行，而犯刑法第276條之過失
    致人於死罪，應依道路交通管理處罰條例第86條第1項之規
    定，加重其本刑，復因被告肇事後，犯罪未被發現前，即主
    動向據報到場處理之員警陳明係其駕車肇事而受裁判，合於
    自首要件，依刑法第62條前段之規定，減輕其刑。又審酌被
    告本案前尚無犯罪科刑紀錄，素行不惡，其疏未注意肇致本
    件事故，應予非難，兼衡其犯後坦認犯行，非無悔意之態度
    ，且於原審時因對於賠償數額無共識，未能與告訴人林啟超
    、林宗翰達成和解，併考量被告一時疏忽致被害人身亡，難
    以彌補，並使被害人家屬承受傷痛等情，及斟酌被告為高職
    畢業之智識程度、自陳從事病媒防治業，未婚，獨居之家庭
    經濟與生活狀況等一切情狀，在法定刑度內量處上揭之刑，
    顯已以行為人之責任為基礎，為科刑輕重標準之綜合考量，
    其量定之刑罰，並未逾越法定刑度，亦無明顯失出失入之情
    形，核與罪刑相當原則無悖。縱與被告與告訴人主觀上之期
    待有所落差，仍難指其量刑有何不當或違法。被害人雖於穿
    越馬路之初非屬紅燈，但行經中途已變換號誌，未於設有交
    通島之途中等待而繼續前進，亦屬違反交通號誌之行為；被
    告雖與告訴人於本院審理期間達成調解，而如上所述被告過
    失情節確屬重大，本院認為在量刑因素並未有變化致足以變
    動原審宣告刑之情況下，檢察官上訴認為原審量刑過輕及被
    告指摘原審量刑過重，均非可採，渠等上訴為均無理由，應
    予駁回。
五、按刑法第74條第1項規定：「受2年以下有期徒刑、拘役或罰
    金之宣告，而有下列情形之一，認以暫不執行為適當者，得
    宣告2年以上5年以下之緩刑，其期間自裁判確定之日起算：
    一、未曾因故意犯罪受有期徒刑以上刑之宣告者」。其刑事
    政策上之目的，除為避免短期自由刑之弊害，使不至於在監
    獄內感染或加深犯罪之惡習，甚至因此失去職業、家庭而滋
    生社會問題，並有促使行為人能引為警惕，期使自新悔悟，
    而收預防再犯之效。查被告前未曾因故意犯罪受有期徒刑以
    上刑之宣告，此有本院被告前案紀錄表在卷可查，其因過失
    致罹刑典，犯後坦承犯行，經此次偵審程序及科刑之教訓後
    ，應知所警惕，若輔以相當之緩刑條件，當更可促使被告謹
    記。並參酌被告與告訴人林啟超、林宗翰於另案民事訴訟已
    達成調解約定分期賠償，且已支付新臺幣（下同）50萬元，
    有調解筆錄附卷可稽，綜合考量被告經濟狀況等情，認對被
    告所宣告之刑，以暫不執行為適當，爰依刑法第74條第1項
    第1款規定，宣告被告緩刑3年，以啟自新，併依刑法第74條
    第2項第3款規定，諭知被告應依附表所示內容支付損害賠償
    ，倘被告不履行，且情節重大，足認原宣告之緩刑難收其預
    期效果，而有執行刑罰之必要者，依刑法第75條之1第1項第
    4款規定，得撤銷其緩刑宣告，併此說明。
據上論斷，應依刑事訴訟法第368條、第373條，刑法第74條第1
項第1款、第2項第3款，判決如主文。   
本案經檢察官劉異海到庭執行職務。
中　　華　　民　　國　　111 　年　　5 　　月　　18　　日
     　　　　　　 刑事第十二庭  審判長法　官  陳如玲　
                                      法　官  魏俊明
                                      法　官  廖建瑜
以上正本證明與原本無異。
如不服本判決，應於收受送達後20日內向本院提出上訴書狀，其
未敘述上訴之理由者並得於提起上訴後20日內向本院補提理由書
（均須按他造當事人之人數附繕本）「切勿逕送上級法院」。
                                      書記官  邵佩均
中　　華　　民　　國　　111 　年　　5 　　月　　18　　日
附表
被告應給付告訴人林啟超、林宗翰共新台幣壹佰伍拾萬元整（上
述金額不包括強制責任保險賠償金），給付方式，於民國111年4
月30日前、同年6月15日前及同年7月30日前各給付伍拾萬元整，
如有一期未履行視為全部到期，並加付伍拾萬元。

附件一
(03/05/202103：10：09-03/05/202103：10：18)
　陳垂金走在民權西路與延平北路2段交叉口（以攝影方向，未
  至臺北橋）之斑馬線上。此時南北向行人號誌為綠燈。（如圖
  一至圖十） 
　圖一
　 
　圖二
　  
　圖三
　　　
 圖四
 
 圖五
 
 圖六
 
 圖七
 
 圖八
 
 圖九
 
 圖十
 
 (03/05/202103：10：19-03/05/202103：10：22)
陳垂金走在民權西路與延平北路2、3段交叉口之臺北橋下。此時
南北向行人號誌為綠燈。（如圖十一至圖十四） 
 圖十一
 
 圖十二
 
 圖十三
 
 圖十四 
 
 (03/05/202103：10：23-03/05/202103：10：43)
陳垂金走在民權西路與延平北路2、3段交叉口之臺北橋下。此時
南北向行人號誌為紅燈。（圖十五至圖三十五）
 圖十五
 
 圖十六
 
 圖十七
 
 圖十八
 
 圖十九
 
 圖二十
 
 圖二十一
 
 圖二十二
 
 圖二十三
 
 圖二十四
 
 圖二十五
 
 圖二十六
 
 圖二十七
 
 圖二十八
 
 圖二十九
  
 圖三十
 
 圖三十一
 
 圖三十二
 
 圖三十三
 
 圖三十四
 
 圖三十五
 
(03/05/202103：10：44-03/05/202103：10：46)
陳垂金走在民權西路與延平北路3段交叉口之斑馬線上。此時南
北向行人號誌為紅燈。（圖三十六至圖三十八） 
 圖三十六
 
 圖三十七
 
 圖三十八
 
 (03/05/202103：10：47)
陳垂金走在民權西路與延平北路3段交叉口之斑馬線上，與騎乘
車牌號碼000-0000號重型機車行駛於民權西路之潘懿文發生碰撞
。此時南北向行人號誌為紅燈。（圖三十九）  
 圖三十九
 
(03/05/202103：10：48-03/05/202103：10：50)
潘懿文及重型機車往西滑行。陳垂金倒臥延平北路3段。（圖四
十至圖四十二） 
 圖四十
 
 圖四十一
 
 圖四十二
 

附件二

臺灣士林地方法院刑事判決
110年度審交訴字第64號
公　訴　人　臺灣士林地方檢察署檢察官
被　　　告　潘懿文  

上列被告因過失致死案件，經檢察官提起公訴（110年度調偵字
第965號），本院合議庭因被告於準備程序就被訴事實為有罪之
陳述，裁定由受命法官獨任進行簡式審判程序並判決如下：
    主  文
潘懿文汽車駕駛人，行經行人穿越道不依規定讓行人優先通行，
而犯過失致人於死罪，處有期徒刑陸月。 
    事實及理由
一、按簡式審判程序之證據調查，不受第159條第1項之限制，刑
    事訴訟法第273條之2定有明文，是於行簡式審判程序之案件
    ，被告以外之人於審判外之陳述，除有其他不得作為證據之
    法定事由外，應認具有證據能力。本件所援引被告潘懿文以
    外之人於審判外之陳述，因本案採行簡式審判程序，復無其
    他不得作為證據之法定事由，依上說明，應認均有證據能力
    。
二、本件犯罪事實及證據，除均引用檢察官起訴書之記載（如附
    件）外，證據部分並補充：⒈被告潘懿文於本院準備程序之
    自白（見本院卷第34頁）。⒉臺北市政府消防局救護紀錄表
    （見偵卷第41頁）。⒊臺北市政府消防局救災救護指揮中心
    受理報案紀錄表（同上卷第43頁）。⒋車禍當事人物品認領
    保管單（同上卷第45頁）。⒌臺北市政府警察局大同分局交
    通分隊道路交通事故補充資料表（同上卷第69頁）。⒍臺北
    市政府警察局道路交通事故肇事人自首情形紀錄表（同上卷
    第81頁）。⒎臺北市政府警察局大同分局道路交通事故當事
    人酒精測定紀錄表（同上卷第85頁）。
三、論罪科刑：
  ㈠按刑法總則之加重，係概括性之規定，所有罪名均一體適用
    ；刑法分則之加重，係就犯罪類型變更之個別犯罪行為予以
    加重，成為另一獨立之罪名。道路交通管理處罰條例第86條
    第1項關於汽車駕駛人，行經行人穿越道不依規定讓行人優
    先通行，因而致人受傷或死亡，依法應負刑事責任者，加重
    其刑至二分之一之規定，係就刑法第276 條，同法第284條
    各罪犯罪類型變更之個別犯罪行為予以加重，而成另一獨立
    之罪名，自屬刑法分則加重之性質（最高法院105 年度台上
    字第1388號判決參照）。是核被告潘懿文所為，應成立汽車
    駕駛人，行經行人穿越道不依規定讓行人優先通行，而犯刑
    法第276條之過失致人於死罪，應依道路交通管理處罰條例
    第86條第1項之規定，加重其本刑。 
　㈡起訴意旨認被告僅係涉犯刑法第276條之過失致人於死罪，容
    有未洽，惟因二者基本事實同一且屬法條競合關係，復經本
    院於審理時告知上開罪名（見本院卷第46頁），爰依法變更
    起訴法條如上。
  ㈢又被告於肇事後，犯罪未被發現前，即主動向據報到場處理
    之員警陳明係其駕車肇事而受裁判，此有警局道路交通事故
    肇事人自首情形紀錄表（見偵卷第81頁）存卷可考，合於自
    首要件，乃依刑法第62條前段之規定，減輕其刑。  
　㈣爰以行為人之責任為基礎，並審酌被告本案前尚無犯罪科刑
    紀錄，有臺灣高等法院被告前案紀錄表附卷可按，素行不惡
    ，其疏未注意肇致本件事故，應予非難，兼衡其犯後坦認犯
    行，非無悔意之態度，且因對於賠償數額無共識，未能與告
    訴人林啟超、林宗翰達成和解，併考量被告一時疏忽致被害
    人身亡，難以彌補，並使被害人家屬承受傷痛等情，及斟酌
    被告為高職畢業之智識程度、自陳從事病媒防治業，未婚，
    獨居之家庭經濟與生活狀況等一切情狀，量處如主文所示之
    刑，資為懲儆。
　㈤另道路交通管理處罰條例第86條第1項就刑法過失致人於死罪
    、過失傷害（及致重傷）罪予以加重之規定，係刑法分則加
    重之性質，而刑法第276條過失致死罪法定刑為5年以下有期
    徒刑，倘依前揭道路交通管理處罰條例規定加重後，縱受6
    個月以下有期徒刑之宣告，仍與刑法第41條第1項規定得易
    科罰金之條件不符，自不得諭知易科罰金（最高法院106年
    度台非字第79號判決照）。是本案宣告刑雖為有期徒刑6月
    ，然被告本件所犯既非屬可得易科罰金之罪，自無須為易科
    罰金折算標準之諭知，附此敘明。
據上論結，應依刑事訴訟法第284條之1、第299條第1項前段、第
273條之1第1項、第310條之2、第454條第2項，道路交通管理處
罰條例第86條第1項，刑法第11條前段、第276條、第62條前段，
刑法施行法第1條之1第1項，判決如主文。
本案經檢察官蔡啟文提起公訴，檢察官余秉甄到庭執行職務。
中　　華　　民　　國　　110 　年　　11　　月　　30　　日
                  刑事第九庭法  官  李冠宜
以上正本證明與原本無異。
如不服本判決應於收受送達後20日內向本院提出上訴書狀，並應
敘述具體理由。其未敘述上訴理由者，應於上訴期間屆滿後20日
內向本院補提理由書（均須按他造當事人之人數附繕本）「切勿
逕送上級法院」。
因疫情而遲誤不變期間，得向法院聲請回復原狀。 
                            書記官  杜依玹 
中　　華　　民　　國　　110 　年　　12　　月　　1 　　日
附錄：本案論罪科刑法條全文
道路交通管理處罰條例第86條
（刑責之加重及減輕）
汽車駕駛人，無駕駛執照駕車、酒醉駕車、吸食毒品或迷幻藥駕
車、行駛人行道或行經行人穿越道不依規定讓行人優先通行，因
而致人受傷或死亡，依法應負刑事責任者，加重其刑至二分之一
。
汽車駕駛人，在快車道依規定駕車行駛，因行人或慢車不依規定
，擅自進入快車道，而致人受傷或死亡，依法應負刑事責任者，
減輕其刑。
中華民國刑法第276條
因過失致人於死者，處5年以下有期徒刑、拘役或50萬元以下罰
金。

附件：
臺灣士林地方檢察署檢察官起訴書      110年度調偵字第965號
　　被　　　告　潘懿文　

上列被告因過失致死案件，已經偵查終結，認應提起公訴，茲將
犯罪事實及證據並所犯法條分敘如下：
　　　　　　犯罪事實
一、潘懿文於民國110年3月5日凌晨3時11分，騎乘車牌號碼000-
    0000號重型機車，沿臺北市大同區民權西路，由東向西，行
    至該路與延平北路3段交岔路口時，本應注意車前狀況、行
    經行人穿越道（俗稱斑馬線），遇有行人穿越時，無論有無
    交通指揮人員指揮或號誌指示，均應暫停讓行人先行通過，
    且當時並無不能注意之情事，卻疏未注意而貿然前行，適林
    啟超、林宗翰之母陳垂金沿前揭延平北路3段，由南向北而
    步行在該路口之行人穿越道時，亦本應注意該時的號誌為禁
    行紅燈，卻疏未注意而貿然闖越（俗稱闖紅燈），終致人車
    碰撞，且使其受有多重性外傷，旋雖即送醫救治，但延至同
    日凌晨5時26分，仍不治死亡。
二、案經林啟超、林宗翰訴由臺北市政府警察局大同分局報告偵
    辦。
　　　　　證據並所犯法條
一、上揭犯罪事實，業據被告潘懿文坦承不諱，核與證人鄭長宏
    警詢供述大致相符，復有馬偕紀念醫院診斷證明書、臺北市
    ○○○○○○○○○道路○○○○○○○○○○○○○○○○○○○○○○○○○路○號誌運作表
    、現場、車損、被害人陳垂金遺體照片、本署檢驗報告書、
    相驗屍體證明書及案發過程監視錄影紀錄光碟、截圖照片等
    在卷可參，是被告罪嫌應堪認定。
二、核被告潘懿文所為，係犯刑法第276條之過失致死罪嫌。
三、依刑事訴訟法第251條第1項提起公訴。
　　　此　致
臺灣士林地方法院
中　　華　　民　　國　 110　　年　　9 　　月　　17　　日
 　　　　　　　　　　　　 檢　察　官  蔡  啟  文
本件正本證明與原本無異
中　　華　　民　　國　 110　　年　　9 　　月　　29　　日
                          書  記  官  陳  慧  婷
附錄本案所犯法條：
刑法第276條：
因過失致人於死者，處五年以下有期徒刑、拘役或五十萬元以下
罰金。